臺灣高等法院民事裁定
111年度重再字第17號
聲  請  人    楊政諭  


相  對  人    楊水    
法定代理人    曾慶堂  
上列當事人間請求返還房屋等事件，聲請人對於中華民國111年5
月4日最高法院111年度台上字第123號確定裁定聲請再審，本院
裁定如下：
    主  文
本件移送最高法院。
    理  由
一、按訴訟之全部或一部，法院認為無管轄權者，依原告之聲請
    ，或依職權以裁定移送於其管轄法院，民事訴訟法第28條第
    1項定有明文。次按再審之訴，專屬為判決之原法院管轄。
    對於審級不同之法院就同一事件所為之判決，提起再審之訴
    者，專屬上級法院合併管轄。但對於第三審法院之判決，係
    本於第496條第1項第9款至第13款事由，聲明不服者，專屬
    原第二審法院管轄，同法第499條第1項、第2項亦有明文。
    又當事人提起第三審上訴，是否合法，屬最高法院應依職權
    調查裁判事項。是當事人對最高法院以其上訴為不合法而駁
    回之裁定，聲請再審，並對原第二審確定判決合併提起再審
    之訴者，揆之民事訴訟法第499條第2項前段規定之旨趣，本
    不在依同法第507條準用上開條項前段規定，專屬上級之最
    高法院合併管轄之列。於此情形，就最高法院以上訴不合法
    而駁回之裁定，聲請再審部分，即使以同法第496條第1項第
    9款至第13款為再審理由，依同法第507條準用第499條第1項
    規定，仍應專屬最高法院管轄（最高法院98年度台聲字第56
    1號裁定意旨參照）。
二、經查，聲請人主張最高法院民國111年5月4日111年度台上字
    第123號確定裁定（下稱原確定裁定）、本院110年5月28日1
    09年度重上字第926號確定判決（下稱原確定判決），均有
    民事訴訟法第496條第1項第1款、第2款、第13款之再審事由
    ，聲請再審及提起再審之訴，並聲明：㈠原確定裁定及原確
    定判決均廢棄。㈡相對人對於前訴訟程序第一審及第二審之
    上訴均駁回（見本院卷第3、4頁）。惟原確定裁定以聲請人
    對原確定判決所提上訴為不合法而裁定駁回其上訴，有原確
    定裁定可憑（見本院卷第49至51頁），揆諸前揭說明，聲請
    人對原確定裁定聲請再審部分，依民事訴訟法第507條準用
    第499條第1項規定，應專屬最高法院管轄，其向無管轄權之
    本院聲請再審，顯有違誤，應由本院依職權將此部分移送最
    高法院。至聲請人對原確定判決提起再審之訴部分，由本院
    另依法處理，附此敘明。
三、爰裁定如主文。 
中　　華　　民　　國　　111 　年　　7 　　月　　13　　日
                  民事第十五庭
                      審判長法　官  陳慧萍
                            法　官  戴嘉慧
                            法　官  陳杰正
正本係照原本作成。
如不服本裁定，應於收受送達後10日內向本院提出抗告狀，並應
繳納抗告費新臺幣１千元。
中　　華　　民　　國　　111 　年　　7 　　月　　13　　日
　　　　　　　　　　　　　　書記官  林雅瑩